【裁判字號】    89,交自,11
【裁判日期】    890928
【裁判案由】    過失傷害
【裁判全文】
臺灣士林地方法院刑事判決                          八十九年度交自字第一一號
    自  訴  人  甲○○
    自訴代理人  葉繼學律師
    被      告  乙○○
右列被告因過失傷害案件，經自訴人提起自訴，本院判決如左：
    主  文
乙○○因過失傷害人，處拘役伍拾玖日，如易科罰金以佰元折算壹日。
    事  實
一、乙○○於民國八十八年十一月七日下午四時五十分許，駕駛車號ＤＫ─五七一九
    號自小客車，沿台北市○○○路二二巷由南向北方向行駛，行經該巷口前之行人
    穿越道時，本應注意汽車行近行人穿越道前，遇有行人穿越時，無論有無交通警
    察指揮或號誌指示，均應暫停讓行人先行通過，且應注意車前狀況，並隨時採取
    必要之安全措施，以避免發生危險，且當時氣候晴，日間有自然光線，路面乾燥
    無缺陷亦無其他障礙物，視距良好，按當時情形並無不能注意之情事，詎竟未暫
    停讓行人先行通過，且疏未注意車前狀況，致由該巷口右轉至天母西路時撞及正
    行走於人行穿越道上之甲○○，使甲○○受有左小腿脛、悱骨遠端骨折之傷害。
    嗣員警據報趕赴現場處理並調查肇事原因及肇事者時，乙○○於其犯罪被發覺前
    即向警自首而受裁判。
二、案經被害人甲○○向本院提起自訴。
    理  由
一、訊據被告乙○○，固坦承於前述時日，撞及適行走於行人穿越道之自訴人甲○○
    ，致甲○○受傷等情不諱，惟辯稱：伊行經該處時，有暫停禮讓自訴人先行，待
    自訴人通過後才駕車右轉，但自訴人為避其前方之貨車突然後退，伊閃避不及才
    撞倒云云。惟查，右揭犯罪事實，業據自訴代理人於本院指訴綦詳，並有道路交
    通事故調查報告表、交通事故研判表、交通事故補充資料表、交通事故談話紀錄
    表在卷可稽。次查自訴人於行人穿越道行走時，為被告駕車撞擊等情，業據被告
    自承及自訴人代理人指訴在卷，堪認被告駕車行經有行人穿越之行人穿越道時並
    未暫停讓行人先行通過。又事發當時氣候晴，日間有自然光線，路面乾燥無缺陷
    亦其他障礙物，視距良好等情，有道路交通事故調查報告表存卷可稽，足認車禍
    當時視線堪稱良好。至自訴人因此次車禍受有左小腿脛、悱骨遠端骨折之傷害乙
    節，則行政院國軍退除役官兵輔導委員會台北榮民總醫院八十八年十一月二十二
    日住院診斷證明書、該院八十九年八月十四日函各一紙存卷可稽。
二、按汽車行駛時，駕駛人應注意車前狀況，並隨時採取必要之安全措施；另汽車行
    近行人穿越道，應減速慢行，遇有行人穿越時，無論有無交通警察指揮或號誌指
    示，均應暫停讓行人先行通過，此道路交通安全規則第一百零三條、第九十四條
    第三項均定有明文。被告駕車依法即負有前開注意義務，於行近有行人通行之行
    人穿越道時應減速慢行，且應隨時注意其車前各人、車動態，以避免發生危險，
    況事發當時氣候晴，日間有自然光線，路面乾燥無缺陷，視距良好，詎被告駕車
    行經行人穿越道時，竟未暫停讓走於行人穿越道之自訴人先行，且未留意車前狀
    況，從而按其情形被告自無不能注意之情事，竟疏未注意而未減速仍冒然趨車前
    行致生本件車禍，其有過失至明。雖被告辯稱：已讓自訴人先行，見自訴人離開
    後才駕車前行，但因自訴人為避其前方來車突然向後退，故伊閃避不及云云，此
    為自訴人於警訊中否認，縱認所辯屬實，然上開道路交通安全規則第一百零三條
    之規定，其立法目的乃在保障行人行之安全，並表彰行人穿越道行人優先通行之
    旨，是該條文之「遇有行人穿越時，應暫停讓行人先行通過」，駕駛人自應暫停
    至行人通過且與其車有相當之距離，方得再行駛，而非以其主觀上認已通過即認
    已遵守該條文之規定。是被告上所辯，縱令屬實，亦難卸被告罪責。另自訴人因
    此次車禍受有如事實欄所述之傷害，被告之過失與自訴人所受傷害間顯有相當因
    果關係，被告自應負過失傷害罪責。
三、另自訴代理人指稱：被告過失所肇致之傷害，除前述外，尚有左髖骨骨折左骨骨
    頸骨折等傷害，被告則辯稱：伊於八十八年十二月間至醫院探視自訴人時，經自
    訴人之妻告知自訴人因自行跌倒，再度開刀，是該等傷害應與車禍無涉等語，經
    查自訴人遭被告撞及後，送醫診治時，僅有事實欄所述之傷害，此有前述行政院
    國軍退除役官兵輔導委員會台北榮民總醫院八十八年十一月二十二日住院診斷證
    明書及該院八十九年八月十四日函各一紙存卷可稽。而其事後之左側患肢股骨頸
    處骨折、易位，致需行左側半髖關節置換手術手術，乃因自訴人於八十八年十二
    月二十一日在復健病房跌倒所致等情，有台北榮民總醫院上述函可稽。依此，堪
    認自訴人所受除事實欄所述外之傷害，均與本件車禍無涉，無何因果關係。另證
    人即自訴人之看護彭玲玲於本院雖證稱：其自八十八年十一月二十六日至十二月
    二十三日間任自訴人之看護，每日看護期間原則上為十二小時，偶爾因自訴人家
    屬無暇，始看護二十四小時，其看護期間自訴人並未跌倒等語，查彭玲玲既非二
    十四小時看護自訴人，是其縱稱自訴人於其看護期間未跌倒，亦無足證明自訴人
    確無跌倒之情事。至證人即自訴人之妻林月珍於本院雖亦證稱葬訴人從無跌倒之
    事云云，然查證人林月珍與自訴人親為夫妻，對被告疏失肇成本件車禍，使其夫
    因傷住院，其對被告自有怨懟，難期其證詞可採，是其證詞尚質存疑，無從遽採
    。再查證人彭玲玲於本院證稱：八十八年十二月二十一日伊陪自訴人在病房做復
    健之動作，練習中自訴人突然腳及身體拐了一下，伊立刻扶助自訴人，而自訴人
    第二天就喊痛，並請醫師處理等語，堪信自訴人於復健之過程中，曾因練習而腳
    及身體拐了一下。查自訴人前因車禍受有事實欄所載之左小腿脛、悱骨遠端骨折
    之傷害，再參以自訴人為二年六月二十四日生，年歲已高，身體各器官之功能本
    即不若年輕者佳，稍有閃失，衡情即會對其身體造成傷害，是縱其未跌倒只是在
    練習復健中腳及身體稍微拐了一下，仍可能對其身體造成傷害。是自訴人後續之
    傷害極可能係該次腳及身體拐了一下所致。又自訴代理人聲請本院函請台北榮民
    總醫院提出自訴人之病歷，並傳喚製作該院上開函文之人到庭作證，以查如何知
    自訴人有跌倒之情事，及後續之傷害與本件車禍有無因果關係一節，查該函文已
    明確表明「自訴人於八十八年十一月七日因車禍致左小腿脛、非骨遠端骨折，在
    本院接受手術，：：八十八年十二月二十一日在復健病房跌倒，致同側患肢股骨
    頸處骨折、移位，八十八年十二月二十四日接受左側半髖關節置換手術：：」，
    依此，自可斷定自訴人因車禍僅受左小腿脛、非骨遠端骨折之傷害，而其後之同
    側患肢股骨頸處骨折、移位等傷害與車禍無涉，縱該函所稱之致後續之傷害為「
    跌倒」與事實有出入，然無論所致後續傷害之原因為何，均非車禍所致。該函內
    容已至為明確，且為於國內頗富好評之具醫療專業之行政院國軍退除役官兵輔導
    委員會台北榮民總醫院所發，其內容自堪信為真實，自訴代理人未提出明確之證
    據即任意指摘專業機構就其專業所表示之意見，自屬無稽。本院認其上開聲請均
    無必要，附此明。
四，本件事證已明，被告犯行洵堪認定。
五、核被告所為，係犯刑法第二百八十四條第一項前段之過失傷害罪。被告行經行人
    穿越道不依道路交通相關法規讓行人優先通行，應依道路交通管理處罰條例第八
    十六條第一項規定加重其刑。另被告於肇事後，其犯罪未被發現前，即主動向警
    方承明係其駕車肇事而接受裁判乙節，有台北市政府警察局交通警察大隊函一份
    在卷可稽，合於自首要件，應依刑法第六十二條前段規定，減輕其刑。並依法先
    加重再減輕。爰審酌被告自訴人所受之傷勢、被告過失之情節，雖尚未與自訴人
    成立和解，賠償其所受之全部損害，惟其於肇事後尚非全無聞問，仍至醫院探視
    自訴人（此有自訴人之妻陳稱：被告來看我先生一語至明）等犯後態度之一切情
    狀，量處如主文所示之刑，並諭知易科罰金之折算標準。
六、據上論斷，應依刑事訴訟法第三百四十三條、第二百九十九條第一項前段，刑法
    第二百八十四條第一項前段、第六十二條前段，第四十一條，道路交通管理處罰
    條例第八十六條第一項，罰金罰鍰提高標準條例第一條前段、第二項，判決如主
    文。
中        華        民        國    八十九    年    九    月    二十八  日
                                臺灣士林地方法院交通法庭
                                          法官
右正本證明與原本無異。
如不服本判決，應於判決送達後十日內，向本院提出上訴狀。
附錄本案論罪科刑法條全文
刑法第二百八十四條第一項前段：


司法院資訊處製作；財團法人民間司法改革基金會備份。
